臺灣臺北地方法院民事判決
110年度勞訴字第230號
原      告  邱伙朱  

訴訟代理人  王冠瑋律師                      
被      告  臺北市私立立人國際國民中小學

法定代理人  丁柔    
訴訟代理人  林志豪律師
上列當事人間請求給付退休金差額等事件，本院於民國111年3月
8日言詞辯論終結，判決如下： 
    主  文
被告應提繳新臺幣38,139元至原告於勞動部勞工保險局所設立之
勞工退休金專戶。
原告其餘之訴駁回。
訴訟費用（除減縮部分外）由被告負擔百分之5，餘由原告負擔
。
本判決第1項得假執行。但被告如以新臺幣38,139元為原告預供
擔保，得免為假執行。
原告其餘假執行之聲請駁回。
    事實及理由
壹、程序事項
　　按訴狀送達後，原告不得將原訴變更或追加他訴，但請求之
    基礎事實同一、擴張或減縮應受判決事項之聲明者，不在此
    限，民事訴訟法第255條第1項第2款、第3款定有明文。本件
    原告起訴聲明原為：被告應給付原告新臺幣(下同)735,133
    元，及自起訴狀繕本送達翌日起至清償日止按年息百分之5
    計算之利息。嗣於民國110年7月27日具狀變更上開聲明：被
    告應給付原告824,961元，及自起訴狀繕本送達翌日起至清
    償日止按年息百分之5計算之利息（院卷第43、101頁）。復
    於110年11月17日更正上開聲明：⒈被告應給付原告592,738
    元，及自起訴狀繕本送達翌日起至清償日止按年息百分之5
    計算之利息。⒉被告應提撥232,223元至原告勞工退休金專戶
    (院卷第125、141、169頁）。再於111年2月11日具狀變更上
    開聲明：⒈被告應給付原告556,793元，及自起訴狀繕本送達
    翌日起至清償日止按年息百分之5計算之利息。⒉被告應提撥
    156,808元至原告勞工退休金專戶（院卷第175、217、255頁
    ），核原告所為，係屬請求之基礎事實同一，擴張或減縮應
    受判決事項之聲明，自與前揭規定相符，應予准許。
貳、實體事項　　
一、原告主張：
　㈠原告於91年12月24日從大陸地區入境臺灣，於92年間任職於
    被告擔任專任技工，於93年11月11日申請工作許可，經勞動
    部(改制前行政院勞工委員會)以依親居留身分核發工作證。
    惟被告於94年2月1日才將原告報入私校編制內工友而享有退
    休金。縱原告未告知被告已申請工作證，依修正之臺灣地區
    與大陸地區人民關係條例第17條之1，被告自98年8月14日起
    即應為原告投保及提撥勞退金。且原告於102年12月18日領
    得中華民國身分證後，隨即向被告人事單位更正原以居留證
    填寫之各項人事資料。惟被告自103年起方為原告提撥退休
    金，並自103年2月27日起為原告加保勞工保險。　
　㈡私立學校技工於81年8月1日參加原私校退撫基金，雖學校法
    人及其所屬私立學校教職員退休撫卹離職資遣條例(下稱私
    校退撫條例)於99年1月1日起施行，惟私立學校技工非該條
    例之適用對象，私立學校技工於99年1月1日後退職，其於98
    年12月31日前任職年資之退休給與計算標準，仍應適用私立
    學校訂定所屬教職員工退休撫卹資遣辦法條文參考原則。而
    原告於109年9月23日經專科醫師診斷罹患思覺失調症，失能
    部位為精神失能，診療期間約2年，被告嗣於109年10月31日
    以原告不能勝任工作為由要求離職。原告離職無論依私立學
    校訂定所屬教職員工退休撫卹資遣辦法條文參考原則第7條
    第1項第2款或第8條第1項第2款規定，被告均應依上開參考
    原則第19條或第21條所定程序辦理。又若原告精神失能係因
    公傷病所致，依上開參考原則第13條第2項第2款規定，應給
    予原告30個基數。
　㈢原告雖請領失能給付，但非終身無工作能力，保險人並未退
    保，現仍加保中，被告未於94年2月1日為原告加保勞工保險
    ，致使原告投保年資未滿15年，無法一次請領老年給付。另
    原告年資係從94年2月1日起至109年10月31日止，計15年9個
    月，惟被告計算原告工作年資係自94年2月1日起至109年7月
    31日止，嚴重影響原告請領退休金及勞退金之權益。是原告
    因被告未提撥勞退金及投保勞工保險而受有損失，故得請求
    下列之項目及金額：
　⒈私校退撫儲金:
    依「被告人事室所製作表單」內概算金額，原告得請求被告
    給付私校退撫儲金174,793元。
　⒉勞工保險退休金：
　  原告工作年資自94年2月1日至109年10月31日止，被告自103
    年2月27日才開始加保，投保年資短少9年6個月，短少10個
    基數，而原告每月薪資37,945元，投保級距係38,200元，故
    原告得請領短少金額382,000元(計算式：38,200元×10)。
　⒊勞工退休金：
　　原告每月薪資37,945元，工作年資自94年2月1日至109年10
    月31日止，計15年9個月，惟被告自99年1月起至102年12月
    止未為原告提撥勞退新制勞退金，僅於103年起至109年1月
    提撥139,163元，被告短少提撥156,808元【計算式:(37,945
    元×48月×0.06＝109,282，元以下四捨五入，下同)＋{(37,945
    元×82月×0.06)－139,163＝47,526}】，故原告得請求被告如
    數提撥至原告勞工退休金個人專戶。
　㈣爰依被告人事室所製作表單(原證2)、民法第184條第2項、勞
    工退休金條例第31條第1項及勞工保險條例第72條第1項等規
    定，提起本件訴訟，並聲明：⒈被告應給付原告556,793元(
    計算式:174,793＋38,2000)，及自起訴狀繕本送達翌日起至
    清償日止按年息百分之5計算之利息。⒉被告應提撥156,808
    元至原告勞工退休金專戶。⒊願供擔保請准宣告假執行。
二、被告答辯:　
　㈠依私校退撫條例第12條第4項規定，於99年1月1日該條例施行
    前之任職年資，應依該條例施行前原私立學校教職員退休、
    撫卹及資遣規定辦理，以原私校退撫基金支給，故原告應向
    財團法人中華民國私立學校教職員退休撫卹離職資遣儲金管
    理委員會申領。又被告曾協助原告向退撫儲金會洽詢申請，
    遭承辦人員口頭婉拒，理由為原告並非退休，而是自請離職
    ，不符退休要件，原告須至其他私立學校任職再辦理退休始
    能請領，此請領條件之限制與被告無關。再者，被告計算原
    告自94年2月1日起至98年12月31日止之私立學校退撫金計17
    4,793元，並已如數提撥至原私校退撫基金，則原告請求給
    付私校退撫金174,793元，自無理由。
　㈡原告自107年10月起因思覺失調精神疾病請假，嗣因申請復職
    不成於109年7月31日自願離職，復為請領失能給付要求延至
    109年10月31日離職，經被告同意後，將勞工保險失能給付
    申請書寄交學校申請一次領取失能給付金。又原告自承確於
    109年10月31日離職，且勞工保險失能給付申請書及給付收
    據(被證9)所載診斷失能日期為109年9月23日，原告復將精
    神科診斷證明書及勞工保險失能診斷書逕寄勞動部勞工保險
    局證明書，連同勞工保險失能給付申請書及給付收據，寄交
    被告辦理申領失能給付，益徵原告係因病自願離職，非遭被
    告強迫離職。又原告請領失能給付後要求被告協助送件辦理
    老年給付，經勞保局以原告年齡不符請領規定而退件，且被
    告於109年2月27日以本國籍勞工身分為原告投保勞工保險，
    惟原告就其大陸地區或外籍勞工身分，未提出相關身分及准
    許從事工作時應檢附之文件及證件，以致被告無從為其投保
    或加保勞工保險。是原告係因自己不符請領資格，且未交付
    大陸地區勞工身分及准許工作之文件及證件，以致無從投保
    或加保勞工保險，被告應無可歸責事由。
　㈢再者，縱原告得請求老年給付，惟原告於109年10月31日離職
    前3個月之投保薪資為31,800元，則被告以本國籍勞工為原
    告投保之老年給付應為214,650元(計算式:31,800×6.75基數
    ）。且原告亦自承於109年10月31日離職、退保，自應依退
    休前3個月之投保薪資31,800元計算老年給付。是被告出於
    善意於109年10月31日以原告因病離職為由，協助請領失能
    給付金466,400元，業經原告領取在案，緃原告符合老年給
    付請領條件，為免社會保險給付重複保障，原告既已請領失
    能給付，自不得再請領老年給付一次金，故原告請求賠付老
    年給付一次金382,000元，並無理由。
　㈣原告於102年12月間取得我國國籍，迄於103年2月27日提交國
    民身分證予被告，應可推認原告為本國籍勞工身分，於103
    年1月17日後適用勞工退休金條例。是被告自103年3月起以
    原告為我國籍勞工身分，依勞工退休金條例為其提繳退休金
    ，並無違誤，被告無勞工退休金提撥之賠償責任或補提勞工
    退休金之責任可言。
　㈤被告自103年3月1日起至109年10月31日止，已為原告提繳勞
    工退休金約148,770元。況據已繳納勞工個人專戶明細資料(
    原證4)，被告自103年3月1日起至109年1月止，提繳131,778
    元，加計109年2月至10月期間每月以投保薪資31,800元提繳
    6%，為17,172元(計算式:投保薪資31,800元×6%×9個月)，合
    計148,950元，仍較被告上開主張148,770元為多。原告雖以
    105年5至6月薪津單為據，主張被告少繳47,526元，惟原告
    薪資於工作期間有調整，且原告自每月薪津單可知其上所載
    被告負擔勞退金6%金額為1,818元或1,908元，原告長久以來
    均無異議，應認其默示同意提撥金額，不應再為爭執。再者
    ，原告因病自107年10月起請假未工作，至109年10月31日離
    職日止，被告為原告提撥退休金應以最低級距1,500元為基
    準，但被告仍以1,908元為基準，期間溢繳退休金24個月計9
    ,792元(計算式:｛1,908－1,500｝×24）。又被告自103年3月至
    109年10月為原告提撥退休金，計80個月，扣除原告因病請
    假24個月，剩餘56個月，縱認被告有未足額提撥退休金，短
    少金額應為20,608元【(｛37,945×6%｝－1,908)×56】，扣減溢
    繳9,792元，餘額為10,816元，故原告請求提撥156,808元至
    其勞工退休金專戶，當無理由。
　㈥原告主張自99年1月至102年12月止，被告應為其提撥勞工退
    休金109,282元，惟原告於103年2月27日之投保薪資僅為30,
　　300元，則99年至102年期間薪資不可能高於30,300元，原告
　　以37,945元之6%計算提撥退休金，顯非正確。縱認原告該期
    間得適用勞工退休金條例，惟其未提供居留證致被告無從為
    其辦理申報提繳退休金，並非可歸責於被告之事由，被告自
    無庸補提繳退休金。又原告為私立學校工友，依勞工退休金
    條例第7條第1項但書規定，原告自不得依同條例第31條規定
    ，請求提撥勞工退休金。縱認原告不受上開條文但書之限制
    ，惟原告須為本國籍勞工，或大陸地區人民與在我國境內設
    有戶籍之國民結婚，且獲准居留而在台灣地區工作者、前開
    大陸地區人民與其配偶離婚或配偶死亡，而依法規規定得在
    台灣地區繼續工作者、99年7月1日後始取得本國籍之勞工，
    始能適用勞工退休金條例之退休金制度。惟原告於103年1月
    17日前尚不得適用該條例，故原告請求提撥勞工退休金109,
    282元，顯無理由。
　㈦原告對被告並無私校退撫儲金之請求權，縱認原告有請求權
    ，業罹於侵害行為請求權2年時效。又原告自94年2月21日起
    知老年給付損害及賠償義務人，遲至110年7月16日起訴，已
    罹於2年時效。退步言，原告於103年2月27日以本國籍勞工
    身分加保時，方知以外國籍勞工身分未能投保或加保之損害
    及賠償義務人，其遲至110年7月16日起訴，同罹於2年時效
    。至勞工保險條例第72條第1項規定，係投保單位違反本條
    例規定，未為勞工辦理投保所受損失之賠償標準，並非請求
    權基礎。
　㈧爰聲明:⒈原告之訴駁回。⒉如受不利判決，願供擔保請准宣告
    免為假執行。　　　　
三、兩造不爭執事項（院卷第171至172頁）
　㈠原告於91年12月24日自大陸地區入境(原證6)，並於92年間即
    任職於被告擔任專任工友。離職前每月工資為37,945元。
  ㈡被告自94年2月1日起將原告報入私校編制內工友（以依親居
    留之居留證名義），原告並享有退休金- 私校退撫儲金(舊
    制)，另自98年12月31日起私校編制內工友依教育部函釋不
    再享有私校退撫儲金(舊制) ，需改提繳「勞工退休金」。
    原告約於103年2月間提交國民身分證予被告，被告於103年3
     月1日將原告加入「勞工保險」，並提撥「勞工退休金」。
  ㈢被告已計算原告自94年2月1日起至98年12月31日止之私立學
    校退撫金共計174,793元，並提撥至私立學校退撫儲金會。
    原告不符合私校退撫條例第15條之退休條件。
  ㈣被告已計算原告之勞工保險投保薪資每月31,800元，共計6.7
    5個基數，並已繳納勞工保險費214,650元。
  ㈤被告已計算原告之勞工退休金自103年2月27日起至109年10月
    31日止之年資，並已提繳148,770元至原告勞工退休金個人
    專戶。
  ㈥原告任職被告期間自94年2月1日起至109年7月31日止（原證1
    ），年資15年6月。
  ㈦原告於109年已領取勞工保險失能給付金466,400元（原證2 
    ）。
  ㈧原告分別於93年11月11日、95年11月6日、96年11月7日及98
    年4月9日獲主管機關函文核發工作許可（院卷第145、146頁
    勞動部函文）。
  ㈨依原告戶籍資料，其於102年12月18日初設戶籍登記，當時才
    取得我國國民身分證(院卷第173頁)。   　　　　　　
四、本件爭點及得心證之理由：
　㈠原告請求私校退撫儲金部分：
  1.依私校退撫條例第4條第1項、第2項前段規定：學校法人及
    其所屬私立學校教職員之退休、撫卹、離職及資遣給與採儲
    金方式，由教職員及私立學校、學校主管機關按月共同撥繳
    款項建立退休撫卹離職資遣儲金（以下簡稱退撫儲金）支付
    。中央主管機關應會同有關機關輔導私立學校、學校法人及
    教職員代表組成財團法人中華民國私立學校教職員退休撫卹
    儲金管理委員會（以下簡稱儲金管理會），委託其辦理退撫
    儲金之收支、管理、運用、審議與退休、撫卹、離職及資遣
    審定事宜。又依同條例第12條第4項規定，本條例施行前任
    職年資併計標準，其退休金、撫卹金、資遣給與基數內涵及
    核計最高基數，依本條例施行前原私立學校教職員退休、撫
    卹、資遣規定辦理。本條例施行前任職年資之退休、撫卹及
    資遣給與，由儲金管理會以原私校退撫基金支給。是以，私
    立學校教職員之退休給與已改採儲金制，由儲金管理會辦理
    退撫儲金之收支及退休、撫卹、離職及審定事宜，同條例施
    行前任職年資之退休給與亦由儲金管理會以原私校退撫基金
    給付，是原告請求退休儲金給與應依法定程序送請儲金管理
    會審定、核給作業，而該審定結果性質上屬行政處分，當事
    人如有不服，應先依訴願法規定，向儲金管理會之上級主管
    機關即教育部（私校退撫條例第2條參照）提起訴願，並得
    再向行政法院提起撤銷或課予義務訴訟，私校退撫條例第37
    條可資參照。又被告製作「被告人事室所製作表單」（院卷
    第17頁），僅係由校方人事單位依109年5月間原告當時情境
    狀況之試算列表，並非直接得作為請求權之基礎，各項請領
    名目及作業仍應悉依相關法規辦理，則原告逕憑此開文件向
    被告請求私校退撫儲金174,793元，顯屬無據。
  2.原告依「被告人事室所製作表單」內概算金額，請求被告給
    付私校退撫儲金174,793元，即無理由，被告依私校退撫條
    例第11條第2項所為時效抗辯，無再予論究必要。
  ㈡原告請求勞工保險金部分：
  1.被告是否於94年2月1日起應將原告加入「勞工保險」?
　　按年滿15歲以上，65歲以下受僱於「依法不得參加公務人員
    保險或私立學校教職員保險之政府機關及公、私立學校」之
    員工，應以其雇主或所屬團體或所屬機構為投保單位，全部
    參加勞工保險為被保險人。...前2項所稱勞工，包括在職外
    國籍員工。各投保單位應為其所屬勞工，辦理投保手續及其
    他有關保險事務，並備僱用員工或會員名冊，勞工保險條例
    第6條第1項第4款、第3項、第10條第1項定有明文。此係屬
    於強行規定，為強制締立社會保險契約之一種。準此，依勞
    工保險條例第1條規定之保障勞工生活，促進社會安全立法
    意旨可知，勞工保險係屬強制保險，參加與否非取決於受雇
    人意願，縱受雇人不知得參加或不願參加，僱用人仍應為其
    投保義務，且不限我國籍之員工，被告辯稱原告未協力提供
    證件致無從加保勞工保險，無可歸責被告云云，自不足阻卻
    其法定義務，是原告自94年2月1日起即納入被告編制內工友
    乙節，既為兩造所不爭執，被告應為原告辦理勞工保險之投
    保作業。
  2.原告依勞工保險條例第72條第1項、民法第184條第2項規定
　　，請求被告給付勞工保險一次金老年給付382,000元，有無
    理由?
　⑴依勞工保險條例第58條第1項第2款、第2項第1款、第3項、第
    6項規定：「年滿60歲有保險年資者，得依下列規定請領老
    年給付：一、保險年資合計滿15年者，請領老年年金給付。
    二、保險年資合計未滿15年者，請領老年一次金給付。...
    本條例中華民國97年7月17日修正之條文施行前有保險年資
    者，於符合下列規定之一時，除依前項規定請領老年給付外
    ，亦得選擇一次請領老年給付，經保險人核付後，不得變更
    ：一、參加保險之年資合計滿1年，年滿60歲或女性被保險
    人年滿55歲退職者。...依前2項規定請領老年給付者，應辦
    理離職退保。...被保險人已領取老年給付者，不得再行參
    加勞工保險」。再按損害賠償之債，以有損害之發生及有責
    任原因之事實，且兩者之間有相當因果關係為其成立要件，
    故原告所主張損害賠償之債，如不合於此項成立要件，即難
    謂有損害賠償請求權存在。又損害賠償因自法律規定者，其
    構成要件須同時符合法律規定之「法定事實」及「損害」之
    要件，始足當之。可知，勞工受領老年給付後，其保險年資
    即終結清算，不得再行參加勞工保險，而主張受有勞工保險
    「老年年金」損害者，應具備受有損害之要件（即投保單位
    違法未為勞工投保勞保而致勞工受有損害）外，並應同時符
    合勞工保險條例第58條前揭規定「保險年資」、「到達一定
    年齡」、「離職退保」及「經勞保局核付後，不得變更請領
    他種老年給付」等法定事實之要件，始足當之。否則，該勞
    工尚無勞工保險「老年年金」之損害賠償請求權存在。
　⑵原告固主張其符合勞工保險條例第58條第2項第1款之一次金
    老年給付請領資格，因被告未於94年2月1日起及時為原告加
    保勞工保險，致使原告投保年資未滿15年，無法請領等語，
    惟被告否認原告具請領一次金老年給付之資格，原告主張對
    此利己之事實，自應負舉證責任。查，原告係51年8月23日
    出生（院卷第227頁國民身分證影本參照），其於109年11月
    20日申請老年給付一次給付時，未滿60歲，其請領資格不符
    原因，無以逕認僅出於可歸責被告之事由。又被告陳稱：原
    告自107年10月起因思覺失調精神疾病請假，嗣因申請復職
    不成於109年7月31日自願離職等節，核與原告代理人於勞資
    爭議調解時所稱：最後工作日為109年7月31日等語無悖（院
    卷第95頁臺北市政府勞動局110年4月27日勞資爭議調解紀錄
    參照），另原告提出離職服務證明書（院卷第15頁），載明
    原告任職起訖年月日：94年2月1日至109年7月31日。況原告
    自始主張其工作年資自94年2月1日起至109年7月31日（院卷
    第11頁），原告嗣後稱：其因罹患思覺失調症，經門診治療
    約2年，於109年9月23日由專科醫師出具診斷書(原證10)，
    被告於109年10月31日以無法勝任工作為由，要求原告離職
    等語（院卷第178頁），並提出勞工保險失能診斷書、勞工
    保險被保險人投保資料為佐(院卷第195至197頁)，然申請勞
    工保險老年給付時，本應具實填載事由，被保險人「離職退
    休日期」亦應確實填具從事工作最後一天的日期，此有原告
    109年11月20日勞工保險老年給付申請書及給付收據可認(院
    卷第213頁)，原告離職前長期因病治療中，其亦不排除有私
    立學校訂定所屬教職員工退休撫卹資遣辦法條文參考原則第
    8條第1項第2款命令退職事由之適用(院卷第178頁、第187頁
    參照)，則原告退職日及其原因是否覈實，亦非無疑，原告
    另同期業已領取失能給付，亦為兩造所不爭執（不爭執事項
    第㈦點），此並有原告勞工保險失能給付申請書及給付收據
    在卷可參(院卷第211頁)，此開情事影響勞保局審核退休基
    準日及保險給付內容之實質認定，是原告逕將申請老年給付
    否准之事由悉歸責被告，已難認可採。
　⑶再者，原告嗣於110年2月3日起仍在其他投保單位有勞工保險
    ，迄至111年1月21日仍在加保狀態中等情，有上開勞工保險
    被保險人投保資料可憑，則原告既未辦理勞工保險最終退保
    （離職退保、退休），日後尚得請領老年給付，原告本件中
    另要求被告應提繳勞工退休金差額至其個人退休金專戶，並
    非將之直接給付予原告個人，此亦係勞工於離職時未符得請
    領退休金要件為前提。況核算老年給付應以退休生效日當時
    有效之法令為其依據，是原告將來何時提出申請、屆時是否
    具備領取資格、申請給付方式係年金或一次給付，給付金額
    多少等事實仍待保險人之審核，均未確定，亦即，原告將來
    能否請領老年給付，端視其是否繼續投保，當時結算投保年
    資、實際退休年齡而定，原告目前未再向勞保局提出請領老
    年給付之請求，即其損害尚未發生，亦無從開始計算差額損
    害，將來是否發生亦不確定，則主張對被告有損害賠償權存
    在，尚無可採。揆諸上開說明，原告是否已具備勞工保險條
    例第58條所定各項法定事實要件，未能舉證證明之，縱被告
    所為可能影響原告未來請領老年給付之金額，其損害現在尚
    未發生，自無勞工保險「老年年金」之損害賠償請求權存在
    。
  3.承上，原告於本件既無勞工保險老年年金之損害賠償請求權
    存在，其依勞工保險條例第72條第1項、民法第184條第2項
    規定，請求被告給付勞工保險一次金老年給付382,000元，
    即無所據。被告另主張原告已領取失能年金，依勞工保險條
    例第65條之3規定，不得再領取老年年金，另抗辯原告請求
    已罹於侵權行為2年時效等爭點，均無再予論究之必要。
  ㈢原告請求被告補提繳勞工退休金部分：
  1.被告是否於99年1月1日起應為原告提繳「勞工退休金」?
　⑴94年7月1日施行之勞工退休金條例第7條第1項規定：「本條
    例之適用對象為適用勞動基準法之本國籍勞工。但依私立學
    校法之規定提撥退休準備金者，不適用之」。又依教育部10
    2年4月18日臺教人(四)字第1020025357A號函釋：99年l月1
    日私校退撫條例施行後，私立學校技工、工友因非屬該條例
    適用對象，渠等人員於99年l月1日回歸勞動基準法適用，並
    得於99年6月30日以前選擇參加勞退新制（院卷第115頁）。
    是以，私立學校技工、工友於99年l月1日私校退撫條例施行
    後，學校無須再為其提撥退撫儲金。另被告已計算原告自94
    年2月1日起至98年12月31日止之私立學校退撫金共計174,79
    3元，並提撥至私立學校退撫儲金會乙節，亦為兩造所不爭
    執。至於私校退撫條例施行後，上開人員於退休金事項未選
    擇適用勞退新制者，應回歸勞動基準法第56條規定，按月提
    撥勞工退休準備金專戶存儲，對選擇適用勞退新制者，始適
    用勞退新制後之年資，由雇主依勞工退休金條例之規定，提
    繳退休金至勞保局勞工退休金個人專戶。
　⑵惟原告原為大陸地區人民，與在中華民國境內設有戶籍之國
    民結婚，經依親獲准居留而在臺灣地區工作，勞動部並自93
    年11月11日起4度核發工作許可，嗣依98年8月14日起施行之
    修正後臺灣地區與大陸地區人民關係條例第17條、第17條之
    1規定，居留期間得在臺灣地區工作，毋須再申請或展延工
    作證等節，有勞動部110年12月1日勞動發事字第1100519273
    1號函在卷可資認定(院卷第145至146頁)，又原告於102年12
    月18日在臺灣地區初設戶籍登記，取得我國國籍，已如上述
    ，是原告屬勞工退休金條例第7條第1項第2款所示人員，且
    為99年7月1日後始取得本國籍之勞工，依勞工退休金條例第
    8條之1第1項規定，自本條例102年12月31日修正之條文施行
    日，應適用本條例之退休金制度。而此增訂同條例第8條之1
    規定，係經總統於103年1月15日以總統華總一義字第103000
    04871號令公布，並自公布日施行，是以，原告自103年1月1
    5日起始應適用勞工退休金條例之退休金制度（勞退新制）
    。
　2.原告依勞工退休金條例第31條第1項、民法第184條第2項規定，請求被告給付損害或提撥勞工退休金差額至原告勞工退休金專戶，有無理由?
　⑴按雇主應為適用本條例之勞工，按月提繳退休金，儲存於勞
    工保險局設立之勞工退休金個人專戶；雇主每月負擔之勞工
    退休金提繳率，不得低於勞工每月工資百分之6，勞工退休
    金條例第6條第1項、第14條第1項定有明文。依同條例第31
    條規定，雇主未依該條例之規定按月提繳或足額提繳勞工退
    休金，致勞工受有損害者，勞工得向雇主請求損害賠償。前
    項請求權，自勞工離職時起，因5年間不行使而消滅。
　⑵原告主張勞退新制部分，被告由99年1月開始至102年12月間4
    8個月(4年)，未為原告提撥計109,282元，另自103年1月至1
    09年10月尚應提撥差額計47,526元，損害額共計156,808元
    。
　⑶查，依勞工退休金條例第8條之1第1項，原告自103年1月15日
    起始應適用勞工退休金條例之勞退新制，已如上述，是原告
    請求被告提繳99年至102年間之勞工退休金，並無所據。再
    者，依勞工退休金條例第8條之1第2、3項規定：前項所定人
    員於各該修正條文施行前已受僱且仍服務於同一事業單位者
    ，於適用本條例之日起6個月內，得以書面向雇主表明選擇
    繼續適用勞動基準法之退休金規定。依前項規定向雇主表明
    選擇繼續適用勞動基準法之退休金規定者，不得再變更選擇
    適用本條例之退休金制度。而原告約於103年2月間提交國民
    身分證予被告，被告於103年3月1日將原告加入勞工保險，
    並開始按月提撥勞工退休金乙情，為兩造所不爭執，原告並
    未選擇表明適用勞動基準法之退休金規定，是被告自103年1
    月15日起至109年離職日間，有依勞工退休金條例為原告按
    月提繳6%勞工退休金之義務。查，被告計算原告之勞工退休
    金自103年2月27日起至109年10月31日止之年資，並已提繳1
    48,770元至原告勞工退休金個人專戶乙節，為兩造所不爭執
    ，並有109年3月24日原告已繳納勞工個人專戶明細資料及請
    領現況表可資參照（院卷第25至27頁、第17頁）。又原告主
    張月薪37,945元，業經提出105年5月至7月份教職員薪津單
    為憑(院卷第29至33頁)，另原告於106年8月1日尚調升薪資1
    個級距，有勞保局查證加退保系統網路下載資料、被保險人
    投保資料表可參(院卷第137頁、第24頁)，是原告主張月薪3
    7,945元，可以採信，依勞工退休金月提繳分級表，提繳工
    資38,200元，被告自103年1月15日至109年10月31日間應提
    繳金額為186,909元（計算式：38,200元×[17/31＋81]×6%）
    ，扣除兩造所不爭執之被告已提繳金額為148,770元，原告
    尚得請求被告補提繳勞工退休金之差額38,139元至其勞工退
    休金個人帳戶（計算式：186,909－148,770）。
　⑷至被告主張原告自107年10月起因病請假未到校工作，至109
    年10月31日離職為止，為原告提撥之退休金，應以最低級距
    1,500元為基準，辦理提繳退休金云云，固提出（改制前）
    行政院勞工委員會95年4月17日勞動4字第0950018870號令為
    憑（院卷第251頁），惟該函釋係以勞工一年內請普通傷病
    假逾30日，經雇主同意繼續請假「致全月無薪資」之期間，
    為適用前提，與本件事實顯然不同，自不受該函釋拘束。另
    勞工退休金制為社會保險制度一環，雇主為勞工提繳勞工退
    休金亦為公法上義務，該義務自無因當事人行為或私議所得
    免除，是被告以：原告長久以來均無異議，應認已默示同意
    提撥金額，不應再為爭執，或原告未及時提出證件俾憑辦理
    作業云云，均不足解免其法定義務或阻卻違反法令之行為，
    所辯自不足採信。
  3.被告抗辯：原告請求已罹於侵權行為2年時效，拒絕給付，
    有無理由?
　⑴民法第197條第1項固規定：因侵權行為所生之損害賠償請求
    權，自請求權人知有損害及賠償義務人時起，2年間不行使
    而消滅，自有侵權行為時起，逾10年者亦同。該條項前段所
    指之2年短期時效，固自權利人知有損害及知有賠償義務人
    時，於得提起訴訟之日起，開始計算時效。又所謂知有損害
    及賠償義務人之知，係指明知而言。如當事人間就知之時間
    有所爭執，應由賠償義務人就請求權人知悉在前之事實，負
    舉證責任。　
　⑵被告雖辯稱原告罹於侵權行為請求權之2年短期時效等語（院
    卷第162頁），惟原告係去函勞保局諮詢後，才明白學校本
    應於94年2月到職日即替本人加保勞保，...故請求...及加
    保期間勞退6%差額等節，有申請日期為110年4月1日臺北市
    政府勞動局勞資爭議調解紀錄及列印日期為109年3月24日之
    已繳納勞工個人專戶明細資料及請領現況表可佐（院卷第65
    至66頁、第25頁），是堪認原告自109年3月24日起始悉知損
    害之事實，被告就原告應係知悉在前之利己事實，復未舉證
    證明之，則原告於110年7月16日提起本件訴訟，自未罹於消
    滅時效。再原告主張被告應補行提繳退休金至原告之勞工退
    休金個人專戶，為有理由，已如上述，且原告於109年間自
    被告學校離職後，於110年7月16日即提起本件訴訟，請求依
    勞工退休金條例第31條第1項規定為上開請求，依同條第2項
    規定，其請求權尚未罹於5年時效，被告所辯為無理由。
五、綜上所述，原告依勞工退休金條例第31條第1項、民法第184
    條第2項規定，請求被告提繳38,139元至其勞工退休金個人
    專戶，為有理由，應予准許。逾此範圍之請求，則無理由，
    應予駁回。
六、本件原告對被告之給付請求，係屬就勞工之給付請求而為雇
    主敗訴之判決，依勞動事件法第44條第1項、第2項規定，就
    原告勝訴部分，應依職權宣告假執行，並同時宣告被告為原
    告提供相當擔保金額後，得免為假執行；至原告敗訴部分，
    假執行之聲請已失所依附，應併予駁回。
七、本件事證已臻明確，兩造其餘攻擊防禦方法及所提證據，經
    核與判決結果不生影響，爰不逐一論述，附此敘明。
八、訴訟費用負擔：民事訴訟法第79條。　　
中　　華　　民　　國　　111 　年　　3　  月　　29    日
                    勞動法庭    法　官　林瑋桓
以上正本係照原本作成。
如對本判決上訴，須於判決送達後二十日內向本院提出上訴狀。
如委任律師提起上訴者，應一併繳納上訴審裁判費。
中　　華　　民　　國　　111 　年　　3　  月　　29 　 日
                                書記官　江慧君